臺灣高等法院民事裁定　　　　　　　　　100年度抗字第494號
抗　告　人　翁良豐
上列抗告人因與相對人財團法人台北縣私立真光教養院等間請求
所有權移轉登記事件，對於中華民國100年2月25日臺灣臺北地方
法院99年度訴字第464號所為裁定，提起抗告，本院裁定如下：
    主  文
抗告駁回。
抗告費用新臺幣壹仟元由抗告人負擔。
    事實及理由
一、按「當事人書狀，除別有規定外，應記戴下列各款事項：一
    當事人姓名及住所或居所；當事人為法人、其他團體或機關
    者，其名稱及公務所、事務所或營業所。二有法定代理人者
    ，其姓名、住所或居所…」、「起訴，應以訴狀表明下列各
    款事項，提出於法院為之：一當事人及法定代理人…」、「
    原告之訴，有下列各款情形之一，法院應以裁定駁回之。但
    其情形可以補正者，審判長應定期間先命補正：…六起訴不
    合程式或不備其他要件者。…」，民事訴訟法第116條第1項
    第1款、第2款，第244條第1項第1款，第249條第1項第6款分
    別定有明文。依此規定，當事人有為法人者，其「法定代理
    人」之記載，乃起訴必備之程式，原告起訴如未於起訴狀載
    明法人之「法定代理人」者，其起訴即為不合程式，依民事
    訴訟法第249條第1項第6款規定，審判長應定期間先命原告
    補正，原告未遵期補正者，法院即應以裁定駁回原告之訴。
二、經查：抗告人於原法院起訴主張：伊向相對人財團法人台北
    縣私立真光教養院（下稱真光教養院）購買門牌號碼新北市
    ○○區○○街32號7樓建物（下稱系爭建物）暨坐落新北市
    ○○區○○段第993地號、權利範圍70/10000之土地（下稱
    系爭土地），價金已付清，真光教養院迄未辦理所有權移轉
    登記予伊。而真光教養院前曾提供系爭土地與訴外人洪圓建
    設股份有限公司合建，雙方以合建案與相對人臺灣土地銀行
    股份有限公司（下稱土地銀行）簽立信託契約書，並將系爭
    建物登記予土地銀行，土地銀行迄未移轉登記予真光教養院
    。爰以相對人為被告，提起本件訴訟，請求真光教養院將系
    爭土地移轉登記予伊；土地銀行應將系爭建物移轉登記予真
    光教養院，真光教養院再移轉登記予伊等語。抗告人起訴狀
    當事人欄中有關真光教養院部分，係記載「被告財團法人台
    北縣私立真光教養院、法定代理人胡峻源」（見原法院卷第
    2頁）。惟查，相對人真光教養院董事長為牟靈慧，常務董
    事為胡力生、諸德華、張昭、胡繼軒4人，有法人登記簿謄
    本附卷可稽（見原法院卷第102頁）。惟牟靈慧業於民國97
    年3月24日死亡，有司法院戶役政連結作業系統查詢單可按
    （見原法院卷第218頁），真光教養院迄未經主管機關核備
    變更登記董事長，則依類推適用之公司法第208條第1、2 項
    、第8條第1項規定，真光教養院於董事長死亡後、常務董事
    互選董事長之前，應由全體常務董事胡力生、諸德華、張昭
    、胡繼軒代表法人，抗告人起訴時，逕列董事胡峻源為真光
    教養院之法定代理人，顯非合法。
三、次查：原法院分別於98年6月30日、10月13日、11月2日命抗
    告人補正真光教養院之法定代理人，有民事裁定、言詞辯論
    筆錄、函稿在卷可稽（見原法院卷第77、147、163頁），抗
    告人執意以胡峻源為真光教養院之法定代理人，拒絕列載胡
    力生等常務董事為法定代理人，亦有原法院98年10月13日言
    詞辯論筆錄、抗告人98年10月26日陳報暨聲請狀、98年11月
    2日陳報狀、99年1月20日爭點整理狀、99年1月26日言詞辯
    論筆錄在卷可證（見原法院卷第147、153、165、188頁背面
    、202頁）。抗告人於98年10月26日、99年1月20日分別具狀
    聲請選任常務董事中之胡繼軒一人為特別代理人（見原法院
    卷第155頁、190頁背面），仍拒不補正合法之法定代理人，
    其起訴自非合法，原法院裁定駁回其起訴，經核於法尚無不
    合。是抗告意旨仍執前詞，請求廢棄原裁定，核無理由，應
    予駁回。
四、據上論結，本件抗告為無理由，依民事訴訟法第495條之1第
    1項、第449條第1項、第95條、第78條之規定，裁定如主文
    。
中    華    民    國   100    年    4     月    18    日
                  民事第十八庭
                      審判長法  官  湯美玉
                            法  官  李慈惠
                            法  官  丁蓓蓓
正本係照原本作成。
本裁定除以適用法規顯有錯誤為理由外，不得再抗告。如提起再
抗告，應於收受後10日內委任律師為代理人向本院提出再抗告狀
。並繳納再抗告費新台幣1000元。
中    華    民    國   100    年    4     月    18    日
                            書記官  陳思云